臺灣高等法院刑事判決
111年度上訴字第495號
上  訴  人  
即  被  告  彭志灯





指定辯護人  本院公設辯護人王永炫
上列上訴人即被告因違反槍砲彈藥刀械管制條例案件，不服臺灣
桃園地方法院110年度訴字第501號，中華民國110年10月21日第
一審判決（起訴案號：臺灣桃園地方檢察署109年度偵字第31432
號），提起上訴，本院判決如下：
    主  文
上訴駁回。
    事實及理由
一、本院審理範圍
  ㈠按民國110年6月16日修正公布、同月18日施行之刑事訴訟法
    第348條規定：（第1項）上訴得對於判決之一部為之。（第
    2項）對於判決之一部上訴者，其有關係之部分，視為亦已
    上訴。但有關係之部分為無罪、免訴或不受理者，不在此限
    。（第3項）上訴得明示僅就判決之刑、沒收或保安處分一
    部為之。
　㈡次按刑事訴訟法施行法第7條之13前段規定：中華民國110年5
    月31日修正通過之刑事訴訟法施行前，已繫屬於各級法院之
    案件，於施行後始適用修正前刑事訴訟法第348條規定。所
    稱「已繫屬於各級法院」，與「已繫屬於法院」之意義，未
    盡相同。前者有區分繫屬於各個不同審級法院之意思，而後
    者則單純僅指繫屬於法院而言。而各審級法院繫屬案件及審
    理程序均具有高度可分性及獨立性，在原審級判決終結前，
    刑事訴訟法既已修正施行，當事人自應依據新修正關於上訴
    範圍之規定提起上訴，此種釐定方式既不影響當事人之期待
    利益與訴訟防禦權，亦無違程序一貫性原則。故於原審級案
    件終結後提起上訴時，自應以其提起各個不同審級上訴時，
    刑事訴訟法第348條是否已經修正施行，作為究應適用新法
    或舊法決定其上訴範圍之時點依據(最高法院110年度台上大
    字第5375號裁定意旨參照)。
　㈢本案係於上開規定施行後之111年2月9日始繫屬於本院，有臺
    灣桃園地方法院111年1月27日桃院增刑勤110訴501字第1110
    003017號函上所蓋本院收文戳章在卷可稽（見本院卷第3頁
    ）。是本案上訴之效力及其審理範圍，應依修正後即現行刑
    事訴訟法第348條規定判斷。而上訴人即被告彭志灯（下稱
    被告）於刑事上訴理由狀及本院審理時均言明僅就量刑部分
    提起上訴（見本院卷第24、156頁），則本件上訴範圍只限
    於原判決之刑部分，就本案犯罪事實、論罪部分及沒收，均
    如第一審判決所記載（如附件）。
二、上訴駁回之說明
　㈠本院審理結果，認原審以被告所為，係犯槍砲彈藥刀械管制
    條例第7條第4項之非法持有非制式手槍罪及同條例第12條第
    4項之非法持有子彈罪，依刑法第55條規定，從一重之非法
    持有非制式手槍罪處斷，及依槍砲彈藥刀械管制條例第18條
    第1項之規定減輕其刑後（說明參以被告持有槍枝之數量、
    期間等犯罪情節，及其犯罪對社會治安之危害與其自首報繳
    所能防止槍彈氾濫之程度等情狀，認尚不足以免除其刑），
    並審酌被告明知具有殺傷力之槍彈屬高度危險之物品，非經
    主管機關許可不得擅自持有，以維社會大眾安全，被告無視
    法令禁止，無故持有非制式手槍1枝及子彈49顆，對於他人
    生命、身體及社會治安構成重大潛在之危險，所為非是，惟
    念及被告始終坦承犯行，犯後態度尚可，且持有本案槍彈期
    間，並未持以從事犯罪行為，對社會安全尚未造成具體實害
    ，兼衡其犯罪之動機、目的、手段及持有槍彈之數量，暨被
    告於原審審理時自述高中肄業之智識程度、目前在工地擔任
    水電技師、經濟勉持之生活狀況等一切情狀，量處有期徒刑
    2年10月。經核原審之量刑尚屬妥適。
　㈡被告上訴意旨略以：被告係因葉子凡以槍彈作為擔保向其借
    款，因而持有槍彈，其屬單純持有，然其係被動受領、占有
    擔保物之意思，主觀上不法意識應較輕微；又被告係主動自
    首並報繳全部槍彈，顯見其自首之真誠，綜觀本件犯罪情節
    犯後情狀，應有情堪憫恕之處，足依槍砲彈藥刀械管制條例
    第18條第1項免除其刑。原判決未適用刑法第59條及槍砲彈
    藥刀械管制條例第18條第1項規定，非無研求餘地，請求從
    輕量刑云云。惟：
　⒈關於刑法第59條
　⑴按犯罪之情狀顯可憫恕，認科以最低刑度仍嫌過重者，得酌
    量減輕其刑，刑法第59條定有明文。該條所謂「犯罪之情狀
    顯可憫恕」，係指審酌刑法第57條各款所列事項以及其他一
    切與犯罪有關之情狀之結果，認其犯罪足堪憫恕者而言，必
    須犯罪另有特殊之原因與環境等，因在客觀上顯然足以引起
    一般同情，認為縱予宣告法定最低度刑猶嫌過重者，始有其
    適用。
　⑵被告所犯之罪，已適用槍砲彈藥刀械管制條例第18條第1項規
    定減輕其刑後，業如前述，相較槍砲彈藥刀械管制條例第7
    條第4項之法定刑，已減輕甚多。再者，衡以被告明知槍、
    彈為高度危險性之管制物品，不得違法持有，且持有非制式
    手槍1枝及子彈49顆，其犯罪情節及危害社會秩序之程度非
    輕，顯無法引起一般人之同情或憫恕，自應為其行為負責，
    難認有何情輕法重，在客觀上足以引起一般同情而顯可憫恕
    之處，自無再適用刑法第59條規定酌減其刑之餘地。從而，
    被告請求依刑法第59條規定酌減其刑云云，並非可採。
　⒉關於量刑部分
　⑴按法院為刑罰裁量時，除應遵守平等原則、保障人權之原則
    、重複評價禁止原則，以及刑法所規定之責任原則，與各種
    有關實現刑罰目的與刑事政策之規範外，更須依據犯罪行為
    人之個別具體犯罪情節、所犯之不法與責任之嚴重程度，以
    及行為人再社會化之預期情形等因素，在正義報應、預防犯
    罪與協助受刑人復歸社會等多元刑罰目的間尋求平衡，而為
    適當之裁量。又關於刑之量定，係實體法賦予法院得依職權
    裁量之事項，苟已以行為人之責任為基礎，審酌刑法第57條
    各款所列事項而未逾越法律所規定之範圍，或濫用其權限，
    即不得任意指摘為違法或不當。
　⑵查被告所犯槍砲彈藥刀械管制條例第7條第4項之罪之法定刑
    為5年以上有期徒刑，原審依該條例第18條第1項前段之規定
    減輕其刑，且已說明不依該條項免除其刑之理由，並無違誤
    ，原審判處有期徒刑2年10月，符合法律授與裁量權之目的
    ，與所適用法規目的之界限無違，其量刑核屬適當。　
  ⒊綜上所述，本件被告上訴為無理由，應予駁回。　　
據上論斷，應依刑事訴訟法第368條，判決如主文。
本案經檢察官林奕瑋提起公訴，檢察官丁俊成到庭執行職務。
中　　華　　民　　國　　111 　年　　8 　　月　　10　　日
                  刑事第十一庭  審判長法　官  張江澤
                                      法　官  梁志偉
                                      法　官  章曉文
以上正本證明與原本無異。
如不服本判決，應於收受送達後20日內向本院提出上訴書狀，其
未敘述上訴之理由者並得於提起上訴後20日內向本院補提理由書
（均須按他造當事人之人數附繕本）「切勿逕送上級法院」。
                                      書記官  賴又瑄
中　　華　　民　　國　　111 　年　　8 　　月　　10　　日
附錄本案論罪科刑法條
槍砲彈藥刀械管制條例第7條
未經許可，製造、販賣或運輸制式或非制式火砲、肩射武器、機
關槍、衝鋒槍、卡柄槍、自動步槍、普通步槍、馬槍、手槍或各
類砲彈、炸彈、爆裂物者，處無期徒刑或7年以上有期徒刑，併
科新臺幣3千萬元以下罰金。
未經許可，轉讓、出租或出借前項所列槍砲、彈藥者，處無期徒
刑或5年以上有期徒刑，併科新臺幣1千萬元以下罰金。
意圖供自己或他人犯罪之用，而犯前二項之罪者，處死刑或無期
徒刑；處徒刑者，併科新臺幣5千萬元以下罰金。
未經許可，持有、寄藏或意圖販賣而陳列第1項所列槍砲、彈藥
者，處5年以上有期徒刑，併科新臺幣1千萬元以下罰金。
意圖供自己或他人犯罪之用，以強盜、搶奪、竊盜或其他非法方
法，持有依法執行公務之人所持有之第1項所列槍砲、彈藥者，
得加重其刑至二分之一。
第1項至第3項之未遂犯罰之。

槍砲彈藥刀械管制條例第12條
未經許可，製造、販賣或運輸子彈者，處1年以上7年以下有期徒
刑，併科新台幣500萬元以下罰金。
未經許可，轉讓、出租或出借子彈者，處6月以上5年以下有期徒
刑，併科新台幣300萬元以下罰金。
意圖供自己或他人犯罪之用，而犯前二項之罪者，處3年以上10
年以下有期徒刑，併科新台幣700萬元以下罰金。
未經許可，持有、寄藏或意圖販賣而陳列子彈者，處5年以下有
期徒刑，併科新台幣300萬元以下罰金。
第1項至第3項之未遂犯罰之。